【裁判字號】    99,上訴,543
【裁判日期】    990527
【裁判案由】    家暴殺人未遂等
【裁判全文】
臺灣高等法院刑事判決                 99年度上訴字第543號
上  訴  人  臺灣新竹地方法院檢察署檢察官
上  訴  人
即  被  告  甲○○  37歲民.
選任辯護人  廖宜祥律師
上列被告因殺人未遂等案件，不服臺灣新竹地方法院98年度訴字
第297 號，中華民國98年12月22日第一審判決（起訴案號：臺灣
新竹地方法院檢察署98年度偵字第4739號），提起上訴，本院判
決如下：
    主  文
原判決關於殺人未遂有罪部份，均撤銷。
甲○○殺人未遂，處有期徒柒年，扣案之大勝冬加保扶壹小包沒
收之；又殺人未遂，處有期徒刑陸年，扣案之大勝冬加保扶壹小
包沒收之。應執行有期徒刑拾年。扣案之大勝冬加保扶壹小包沒
收之。
其餘上訴駁回。
    事  實
一、甲○○為大陸地區海南特區人士，於民國86年間與職業務農
    之乙○○結婚，87年間來臺與夫及婆婆沈李勤妹等人定居於
    新竹縣寶山鄉○○路○段239巷12號，育有2子。婚後與乙○
    ○個性不合、相處不睦，在臺生活未盡如意，遂對遠自大陸
    地區出嫁來臺一事及婚後居家生活等情心生悔恨不滿情緒，
    認為乙○○耽誤其美好青春年華，對乙○○怨懟已久而不滿
    ，竟萌生殺人犯意，分別為下列行為：
  (一)甲○○基於殺人犯意，於98年2月初，騎車至新竹市○○路
    84號「謝棉農藥行」購買氨基甲酸鹽類之「大勝冬加保扶（
    carbofuran）」劇毒農藥一包，再於同年3月16日上午8時許
    ，在住家客廳將所購得「大勝冬加保扶」農藥些許劑量，摻
    入供乙○○將食用之2個菜包中之一個，乙○○於早上食用
    其中一個未摻入農藥之菜包後，另於同日下午3時許食用另
    一個摻入毒藥的菜包後，不到數分鐘開始暈眩昏迷，旋經姪
    媳婦察覺後，通知救護車送往國泰綜合醫院新竹分院急救，
    並因情況危急於同日轉送台北榮民總醫院救治，診斷為胺基
    甲酸鹽中毒，住院至同年3月19日治癒出院，始免於死亡，
    甲○○因而未得逞。
  (二)甲○○另基於殺人之犯意，於98年4月14日上午8時許，在住
    家客廳將前揭購得「大勝冬加保扶」農藥些許劑量，摻入供
    乙○○將食用的三明治中，乙○○食用後於同日上午9時許
    開始暈眩、呼吸困難，經乙○○指示甲○○撥打119後，緊
    急送往國泰綜合醫院新竹分院，並因情況危急於同日轉送台
    北榮民總醫院救治，診斷為胺基甲酸鹽中毒，住院至同年月
    26日始脫離險境出院，因而未得逞。嗣後乙○○及其兄沈春
    桂發覺乙○○中毒情形有異，報警循線追查，而查悉上情，
    並扣得剩餘之「大勝冬加保扶」劇毒農藥1小包及甲○○之
    日記本1本。
二、案經乙○○訴由新竹縣政府警察局竹東分局報告台灣新竹地
    方法院檢察署檢察官偵查起訴。
    理  由
壹、程序部分：
    按被告以外之人於審判外之言詞或書面陳述，除法律有規定
    者外，不得作為證據；又被告以外之人於審判外之陳述，雖
    不符合同法第159條之1至第159條之4之規定，但經當事人於
    審判程序同意作為證據，法院審酌該言詞陳述或書面陳述作
    成時之情況，認為適當者，亦得為證據。當事人、代理人或
    辯護人於法院調查證據時，知有第159條第1項不得為證據之
    情形，而未於言詞辯論終結前聲明異議者，視為有前項之同
    意，刑事訴訟法第159條第1項及第159條之5分別定有明文。
    經查：本判決所引用下列各該被告以外之人於審判外之陳述
    （包含書面陳述），雖屬傳聞證據，但檢察官、被告及辯護
    人於本院準備程序及審判期日中均同意作為證據，且迄言詞
    辯論終結前未撤回前開同意，本院審酌上開證據資料製作時
    之情況，尚無違法不當及證明力明顯過低之瑕疵，亦認為以
    之作為證據應屬適當，故揆諸前開刑事訴訟法第159條之5規
    定，認前揭證據資料均有證據能力，合先敘明。
貳、有罪部分：
一、訊據被告甲○○對於犯行坦承不諱，核與告訴人乙○○指訴
    情節相符，復有農藥名稱與分類查詢資料1紙（上載加保扶
    為胺基甲酸鹽類，見98年度偵字第4739號卷1第78頁）、毒
    藥物季刊（見98年度偵字第4739號卷1第154-161頁）、臺北
    榮民總醫院98年10月9日診斷證明書、98年3月16日至19日之
    病歷資料（見98年度偵字第4739號卷2第454頁、98年度偵字
    第4739號卷1第162-176頁）、台北榮民總醫院98年4月14日
    乙○○住院證（上載為有機磷酸鹽及胺基碳酸鹽之毒性作用
    ，見98年度偵字第4739號卷1第80頁）、98年4月25日診斷證
    明書（上載胺基甲酸中毒，見98年度偵字第4739號卷1第81
    頁）、病歷紀錄及診斷證明資料（見98年度偵字第4739號卷
    1第203、204頁）、國泰綜合醫院新竹分院轉診單（見98年
    度偵字第4739號卷1第177頁）、病歷資料（見98年度偵字第
    4739號卷1第82-83頁、第178-232頁）、新竹縣警察局竹東
    分局搜索扣押筆錄、扣押物品目錄表、扣案大勝冬加保扶農
    藥發現地點照片（見98年度偵字第4739號卷1第54-70頁）在
    卷可稽，並有扣案之大勝冬加保扶農藥1小包扣案可佐。而
    依據前開毒藥物季刊所載：「氨基甲酸鹽殺蟲劑之中毒症狀
    ，依其機轉可分為：(1)muscarin ic effect：常見者為分泌
    物增加、瞳孔縮小、視力模糊、大小便失禁、支氣管分泌物
    增加、呼吸困難、胸悶、肺水腫、心跳變慢、心臟傳導異常
    、低血壓等。(2)nicotinic effect：可能產生高血壓、高血
    糖、心跳變快、四肢肌肉無力、肌肉張力不全、流汗增加及
    肌肉束抽動等。(3)CNS（中樞神經）effect：焦慮、頭痛、
    眩暈、手抖神智昏亂、昏迷抽搐及呼吸抑制。而氨基甲酸鹽
    殺蟲劑引起中毒死亡的主要原因與有機磷類似，皆是因呼吸
    衰竭」（參見98年度偵字第4739號卷1第155-156頁），足認
    摻入氨基甲酸鹽類之「大勝冬加保扶」於食物中供他人食用
    確有致命之危險，亦可徵被告確有殺人之主觀犯意，從而，
    堪認被告甲○○自白與事實相符，事證明確，此部分犯行洵
    堪認定。
二、核被告所為，係犯刑法271條第1項、第2項之殺人未遂罪。
    被告所犯二次殺人未遂，犯意個別、行為互異，應分論併罰
    。被告上開二次犯行雖均已著手於殺人行為之實行，而被害
    人未至死亡之結果，均為未遂犯，應依刑法第25條第2項之
    規定，按既遂犯之刑減輕之。至被告及辯護人雖主張第二次
    殺人未遂犯行（即犯罪事實二部分）有中止犯之適用，然刑
    法第27條第1項：「已著手於犯罪行為之實行，而因己意中
    止或防止其結果之發生者，減輕或免除其刑。結果之不發生
    ，非防止行為所致，而行為人已盡力為防止行為者，亦同」
    ，所謂中止犯係指行為人著手實行之後，出於己意或自願而
    放棄行為的繼續實行，甚或以積極的行為去防止行為發生結
    果，而成立的未遂犯而言。然依據告訴人於原審審理中陳述
    ：「我第二次中毒時，我折回家中後，告訴被告說跟第一次
    症狀一樣，要被告趕快打119，被告就打119」等語（見原審
    卷第81頁背面），可知本件被告非出於己意而中止犯罪行為
    ，係經告訴人指示撥打119電話，與中止犯要件不符，尚難
    依中止犯之規定減輕或免除其刑，附此敘明。
三、原審對被告論罪科刑雖非無見，惟查：被告日記本中記載「
    身分證一拿到手，我決定和他一刀兩斷、、、和這種人在一
    起太累了，每天病奄奄，全身難聞，我對他越來越討厭，鄉
    巴佬、太髒、很少洗澡，晚上睡覺磨牙、、、乙○○，你等
    著，君子報仇十年不晚，我做鬼都不放過你，你奪走我的自
    由、幸福、青春、美麗，我恨妳、恨你、恨你、、、我要用
    各種辦法報復他、、、你明知我不愛你，你不鬆手何苦。現
    在唯一辦法就是你趕快死，去投胎、、、乙○○，你快死吧
    ！去死吧！你死了，我們母子三人就不用受蚊咬、洗澡沒水
    之苦了」等內容，均未見被害人乙○○對被告有何具體家暴
    行為，僅係主觀對生活不耐即萌殺機，顯見被告惡性非輕，
    原審量刑未及此，尚非妥適，檢察官認量刑過輕而上訴為有
    理由；被告以其深感悔悟，已坦白犯行，請求輕判云云，提
    起上訴，核非有理。惟原判決既有前揭可議，自應由本院撤
    銷改判。爰審酌被告未曾受有期徒刑以上刑之宣告，有本院
    被告全國前案紀錄表一份在卷可參，素行尚可；因遠嫁來台
    與告訴人生活不合，長久積怨即萌二次殺人犯意，二次下毒
    造成被害人心理莫大恐懼，及僅因乙○○明知其已琶琵別抱
    卻不願與其離婚，即欲置其死地，所生危害非輕，始終坦承
    犯行、態度良好；另審酌被告於三明治內第二次下毒後，仍
    依告訴人指示撥打119，而非將其棄之不顧，顯見該次犯行
    後尚存良知，雖被告有告訴人陳情和解書，惟告訴人於本院
    表示並未原諒被告（本院卷第80頁），另酌被告甫生產等一
    切情狀，分別量處如主文所示之刑，並定其應執行之刑，以
    資懲儆。至扣案供被告前開殺人未遂所使用之大勝冬加保扶
    壹小包應予宣告沒收之。至被告所有之日記本1本，其中雖
    記載被告對生活不滿及情緒抒發等殺人未遂動機情節，惟並
    未涉及本件犯罪事實認定，爰不加以沒收，附此敘明。
參、無罪部分：
一、公訴意旨另以：被告甲○○92年間偶然聽聞乙○○警示住屋
    隔壁工寮之水泥柱子內側面所懸掛之1小包「萬靈粉」農藥
    （含「納乃得(Methomyl)90﹪可濕性粉劑」成分）為無色無
    味之劇毒，少許劑量足致人於死等語後，竟於92年底某日趁
    隙私下拿取前揭「萬靈粉」農藥，基於殺人之犯意，於93年
    3月14日中午至下午某時，在住家廚房將該「萬靈粉」農藥
    少許劑量，摻入沈李勤妹將食用之補品中，沈李勤妹未察逕
    服用之，其後沈李勤妹之子沈春財與乙○○於同日下午6時
    許發現沈李勤妹無呼吸現象，緊急送至國泰新竹綜合醫院救
    治，該院診斷為到院時（同日下午6時37分許）已死亡，雖
    經臺灣新竹地方法院檢察署檢察官會同法醫於98年6月30 日
    解剖屍體，經鑑定結果，無法證明沈李勤妹之死亡與服用摻
    入「萬靈粉」農藥之補品間有相當因果關係，因認被告涉有
    刑法第271條第1項之殺人未遂罪嫌。
二、按犯罪事實應依證據認定之，無證據不得認定犯罪事實，刑
    事訴訟法第154條第2項，定有明文。又認定被告有罪之事實
    應憑證據；如未能發現相當之證據，或證據不足以證明，自
    不能以推測或擬制之方法，以為裁判之基礎；且認定事實所
    憑之證據，雖不以直接證據為限，間接證據亦包括在內，然
    而無論直接或間接證據，其為訴訟上之證明，須達於通常一
    般人均不致有所懷疑，而得確信其為事實之程度者，始得據
    為有罪之認定，倘其證明尚未達到此一程度，而有合理之懷
    疑存在時，尚難為有罪之認定基礎；苟積極證據不足為不利
    於被告事實之認定時，即應為有利於被告之認定，更不必有
    何有利之證據。此有最高法院30年度上字第816號、40年度
    台上字第86號、76年度台上字第4986號判例可資參照。再者
    ，刑事訴訟法第156條第2項規定，被告雖經自白，仍應調查
    其他必要之證據，以察其是否與事實相符。立法目的乃欲以
    補強證據擔保自白之真實性；亦即以補強證據之存在，藉之
    限制自白在證據上之價值。而所謂補強證據，則指除該自白
    本身外，其他足資以證明自白之犯罪事實確具有相當程度真
    實性之證據而言。雖其所補強者，非以事實之全部為必要，
    但亦須因補強證據與自白之相互利用，而足使犯罪事實獲得
    確信者，始足當之。即使被告自白出於任意性，然若別無其
    他補強證據足以擔保其自白與事實相符，該自白仍非刑事訴
    訟法上得據之為認定被告犯罪之唯一證據，當不得單憑此而
    為被告不利之認定。認定不利於被告之事實，須依積極證據
    ，苟積極證據不足為不利於被告事實之認定時，即應為有利
    於被告之認定，更不必有何有利之證據（最高法院74年臺覆
    字第10號判例、30年上字第816號判例、95年度臺上字第580
    9號判決可資參照）。
三、公訴人認被告甲○○涉有前開犯嫌，無非以：(一)被告甲○○
    98年6月17日於警詢、98年6月17日、98年9月30日於偵訊中
    之自白；(二)證人乙○○於98年6月17日警詢、98年7月8日、9
    月21日偵訊中證述；(三)證人林沈寶桂於偵查中證述；(四)扣案
    日記1本等為主要論據。
四、訊據被告甲○○固坦承有於沈李勤妹所食用的燉品中添加粉
    末狀物品等事實，惟堅詞否認有何犯行，辯稱：僅想讓她肚
    子痛，不是要毒死她，且不知當時所添加之物品是否確實屬
    農藥「萬靈粉」等語，經查：
  (一)本件被害人沈李勤妹經承辦檢察官開棺驗屍及解剖結果：1.
    毒物化學檢查：「死者腦髓組織、肺臟組織、胸腔液、肝臟
    、胃內容物、腹腔液、右腎組織、後腹壁肌肉、大腿肌肉、
    膀胱液、頭髮及棺木旁泥土，經檢驗，結果均未發現含納乃
    得、加保扶、氰化物、鴉片類、安非他命類、鎮靜安眠藥及
    其他常見毒藥物成分」。2.死亡經過研判：「根據開棺解剖
    遺體結果，死者有冠狀動脈粥狀硬化性心臟病（冠心病），
    左冠狀動脈左前降枝中段管腔75％阻塞，右冠狀動脈中段管
    腔100％阻塞，血管內阻塞物為黃色粥狀硬化斑塊。以死者
    心血管阻塞情況研判，死者足以因冠狀動脈粥狀硬化性心臟
    病，心血管嚴重阻塞，導致心因性休克而死亡。」，此有法
    醫研究所（98）醫鑑字第0981102148號法務部法醫研究所鑑
    定報告書在卷可稽（見98年度偵字第4739號偵查卷2第393頁
    ），依該鑑定報告未查得被害人體內有何農藥殘餘成分；再
    者，依被害人身體器官、血管、組織情況綜合判斷，其血管
    內確實有阻塞情況，且阻塞程度右冠狀動脈為100％，左冠
    狀動脈為75％，其阻塞程度嚴重，足以導致心因性休克而死
    亡，是依其身體狀況客觀上僅得認定沈李勤妹因心因性休克
    之死亡原因，無法查得有何因毒物導致死亡之事證，況沈李
    勤妹於93年1月23日因胃出血等病因，已先至國泰醫院新竹
    分院就診，有該院病歷表在卷可稽（原審卷第24-26頁），
    其死亡與被告自白行為是否有關，尚非無疑。
  (二)依證人乙○○1.於98年6月17日警詢中供述：「（問：請你
    詳細敘述你母親死亡當日之經過？）答：93年3月14日下午
    17 時30分許，我工作完畢回到家中，我以為我母親在睡覺
    ，將近下午18時許，我哥哥沈春財回到家中就到我母親的房
    間叫我母親起床吃飯，我哥哥沈春財發現我母親沒有呼吸，
    我就打119叫救護車送新竹市國泰醫院急救，經過急救後，
    心跳曾跳到50次左右，延到93年3月15日凌晨1時許，急救無
    效我們就將我母親的遺體載回家。」、「（問：你母親尚未
    去世前，你是否曾經告知你妻甲○○，養鴿子的工寮牆壁上
    掛著1種無色無味的毒物，一點點的劑量足以致人命？）答
    ：有，我大約在我母親去世前半年告訴她的。」、「（問：
    這是何種毒物？這毒物是你的還是你父親生前留下來的？）
    答：這是農藥『萬靈粉』。是我父親的，我父親生前留下來
    的。我父親在我母親去世後1年去世的。」、「（問：這毒
    物放置於你家何處？）答：放在養鴿子的工寮牆壁上，掛的
    很高。我母親去世前我曾告訴我妻甲○○，那很毒，過不了
    多久，我父親想要用那毒物時就不見了。」等語（見98年偵
    字第4739號偵查卷1第27-28頁）；2.於98年7月8日偵訊中證
    述：「（問：你母親過世前，有無向被告說過家中有放一種
    農藥，並要她不要碰？）答：有，是在我母親過世前1年。
    我父親在工寮養鴿子，當時有很多老鼠，我父親就用該藥毒
    老鼠，被告當時會到該處打掃，我才特別告訴她，但半年後
    ，就發現該藥不見了大家都找不到。」、「（問：是誰去買
    此藥？）答：我父親。我不知道他在何處買的。」、「（問
    ：93年3月14日是否發現你母親不舒服而緊急送醫？）答：
    沒有。當天下午4時30分，他還與我兒子玩，我就去種菜，
    我5時30分看到她在房間休息，我與三哥沈春財到6時去叫她
    ，發現她已經沒有呼吸、心跳，我就叫救護車送到國泰急救
    。」、「（問：醫院有無告知你母親的症狀？）答：我是之
    後才去，大哥先去，當時急救後，心跳有到50幾，但之後還
    是急救無效，就送回家。」、「（問：你發現你母親無心跳
    、呼吸時，他當時有無異狀？）答：他仰躺，嘴巴開開的，
    衣服、枕頭都濕了。」、「（問：有無看到她口吐白沫？）
    答：沒有注意。」、「（問：為何當時沒有報警相驗？）答
    ：沒有想到，因國泰當時有開死亡證明書，又由衛生所開死
    亡證明書。我聽大哥說衛生所人員並沒有到家中查看，是依
    據國泰的證明開立死亡證明書。」、「（問：有無懷疑你母
    親為何突然死亡？）答：我們以為心肌梗塞，且當天天氣很
    冷，我們也認為她年紀很大，故我們兄弟均未懷疑過。但林
    沈寶桂有懷疑她是中毒，她有向我、四哥說過，但當時想她
    已經死了，不想要解剖。」、「（問：你母親屍體有無異狀
    ？）答：臉有變黑，入棺前有奇怪的味道，林沈寶桂幫她換
    衣服時，說她身體有變黑。」等語（見98年度偵字第4739號
    偵查卷2第240-241頁）；3.於98年9月21日偵訊中證述：「
    （問：何時發現農藥不見？誰發現？）答：我父親在92年年
    底發現不見，並有詢問我及我母親，但我們都說沒有看到，
    但不清楚他有無問被告。」、「（問：93年3月14日，你們
    母親當日是否有吃補品？）答：當天她因為感冒吃不下，我
    就叫被告以電鍋燉四物湯。」等語（見98年度偵字第4739號
    偵查卷2第322-323頁），依其上該證述內容有關：沈李勤妹
    去世當日之經過及送醫過程；沈林寶桂轉述其幫母親更換衣
    服時看見屍體變黑；乙○○家中放置於養鴿工寮之「萬靈粉
    」不見；乙○○於沈李勤妹過世當日有請被告燉四物湯給沈
    李勤妹服用等主要事項，均無法直接推得被告確有毒害沈李
    勤妹之事實，其中乙○○家中「萬靈粉」不見，是否為被告
    取走？是否將之摻入燉品中，均乏積極證據；再者，被告雖
    自白曾於沈李勤妹所服用之燉品中放置粉末狀物品，然此物
    是否確為「萬靈粉」或其他有毒物品？甚或僅是無毒成分之
    粉末亦無從得知？況於沈李勤妹之屍體內亦無查得任何毒藥
    成分，是證人乙○○上述證述無法逕作為對被告不利之認定
    。
  (三)證人沈林寶桂於偵訊中證述：「（問：妳母親93年3月14日
    送醫的情狀？）答：我是事後收到通知才到國泰，當時醫師
    說可能救不回來了，我當下就昏倒。我有要求醫師盡力急救
    ，但翌日還是急救無效。」、「（問：妳有無聽聞妳母親為
    何死亡？）答：沒有。我事後有聽到沈春財說，他將母親從
    房間抱出時有口吐白沫，且到院後，看到母親在急救時，也
    有吐白沫，當時我有懷疑她有吃到什麼東西，因我當天早上
    有看到她還好好的，我本想起醫師檢驗有無食物中毒，但醫
    師說是心肌梗塞，我想母親年紀大了，也有可能，就沒有要
    求。」、「（問：妳母親的屍體有無異狀？）答：翌日母親
    送回家後，我要幫母親換衣服時，發現她臉色發黑，要入棺
    時，她的臉色非常難看，我懷疑應該是中毒了，我要告知沈
    春貴，但當時我認為若要追究，要解剖，就打算不追究了，
    當時要被告對我母親上香，她都不願意。」等語（見98年度
    偵字第4739號偵查卷2第241-242頁），觀證人沈林寶桂證述
    內容，僅是主觀懷疑、猜測沈李勤妹有中毒之現象，然據急
    救醫師表示沈李勤妹死亡是心肌梗塞導致，而死亡證明書上
    亦係記載直接引起沈李勤妹死亡結果之疾病或傷害是「心臟
    衰竭」（見98年度偵字第4739號卷一第84頁死亡證明書），
    復開棺驗屍後之鑑定報告亦說明屍體無任何毒物反應現象，
    故證人沈林寶桂之證言僅屬單純臆測之詞，又欠缺客觀佐證
    ，實無法據為被告不利認定。
  (四)至扣案日記本1本，係被告平日所書寫之生活狀況紀錄，內
    容多半為其生活瑣碎事由、情緒抒發、心情雜記，其內容或
    有提及與其夫及其婆婆沈李勤妹相處過程中不和諧之相關細
    節，然此日記僅記載被告平日生活中與其婆婆沈李勤妹有許
    多觀念不合、不協調之處，並無具體欲致沈李勤妹死亡之意
    念描述，而與其相同日記本中明載欲致乙○○於死之情形有
    別，故亦無法憑日記內容，及被告前揭自白，為不利被告之
    認定。
  (五)又依被告甲○○曾經自白之內容得見，其於98年6月17日警
    詢筆錄中供述：「（問：你於何時、地下毒殺害沈李勤妹？
    你係用何種方式毒害？）答：我係於93年3月14日我婆婆吃
    完中餐後，我婆婆要服用自己燉的補品時，我就趁隙將掛在
    屋外柱子上的白色毒藥放入我婆婆盛好放於廚房等涼的補品
    碗內，之後我就和我先生到山上去工作，回來就發生上述情
    況。」等語（見98年度偵字第4739號偵查卷1第19頁），另
    於98年6月17日之自白譯文中曾供述：「恩，而且那個農藥
    很久很久以前放在另一個房子那邊一包，我當時也不知道農
    藥是有那麼嚴重，那包農藥之前我老公有說過，他說那個農
    藥沒有味道沒有顏色，只要一點點就會要人命，他提醒我不
    要去碰」等語（見98年度偵字第4739號偵查卷1第88頁），
    雖被告曾供述有拿屋外柱子上的白色毒藥放入補品內，然該
    「毒藥」是否確為乙○○所稱遺失之「萬靈粉」或其他有毒
    物品？甚或是被告誤認為有毒物品實為無毒之粉末？均無從
    得知，復參沈李勤妹體內並未驗出毒物反應，是被告自白並
    無其他佐證，難以之作為被告殺人未遂犯行唯一證據。
  (六)公訴意旨雖認本件屬於障礙未遂，而非辯護人主張之不能未
    遂之情形，惟姑不論究屬障礙未遂及不能未遂，此二者之均
    需建立於卷內證據足以證明被告「確有著手實施行為」之前
    提下，然如前所述，被告是否果有著手實施行為僅有被告之
    自白而無其他佐證輔助之，亦即被告是否果真有於沈李勤妹
    燉品中摻入物品之行為，僅有被告之供述，而無其他證據佐
    證之，是既然卷內證據無法證明被告確有著手實施行為，即
    無討論該等行為究屬「障礙未遂」或「不能未遂」，而進一
    步區分有無加以處罰之餘地。
  (七)綜上所陳，被告雖曾供述於被害人食物中添加粉末狀物品，
    但該被告不利於己的供述，並無其餘客觀佐證證明之，且亦
    未於被害人體內查到任何所謂「萬靈粉」之農藥殘餘之成分
    ，而其餘證人等之證言或為推測之詞或無法直接認定被告有
    下毒之行為，亦即本院就公訴人所舉證據參互勾稽探究，認
    仍不足補強被告甲○○所曾為之自白具相當程度之真實性，
    因本案依調查所得證據尚不足證明其犯罪，犯罪自屬不能證
    明，復查無其他證據證明被告有前揭犯行，自屬不能證明被
    告犯罪，揆諸首開說明，不能證明被告犯罪，原審為無罪之
    諭知，其認事用法並無違誤。檢察官上訴理由雖謂：萬靈粉
    不見且被告有燉四物湯給沈李勤妹，足認被告警偵自白屬實
    ；又被告主觀上有殺害沈李勤妹意思，僅選用毒物認識錯誤
    ，非屬重大無知，應為障礙未遂云云，惟查：被告警詢自白
    稱：我趁隙將屋外柱子上白色毒藥放入我婆婆補品碗內等語
    （見98偵4739卷1第19頁），據其所述取用萬靈粉時間應係
    在93年3月14日沈李勤妹燉煮四物湯之時，然告訴人乙○○
    於98年9月21日偵訊中卻證述：我父親在92年年底即發現「
    萬靈粉」不見等語，兩者時間點有三個月之差，被告自白與
    告訴人之證述已有出入，檢察官僅憑被告警詢、偵訊自白即
    認有「著手」下毒，仍乏其他補強證據相佐，遑論其主觀上
    有無重大無知，故檢察官上訴並無理由，應予駁回。
據上論斷，應依刑事訴訟法第368條、第369條第1項前段、第364
條、第299條第1項前段、第301條第1項，刑法第271條第2項、第
1項、第25條第2項、第51條第5款、第38條第1項第2款、第3項前
段，判決如主文。
本案經檢察官孫冀薇到庭執行職務
中    華    民    國    99    年    5     月    27    日
                  刑事第九庭  審判長法  官  陳貽男
                                    法  官  周盈文
                                    法  官  詹駿鴻
以上正本證明與原本無異。
如不服本判決，應於收受送達後10日內向本院提出上訴書狀，其
未敘述上訴之理由者並得於提起上訴後10日內向本院補提理由書
（均須按他造當事人之人數附繕本）「切勿逕送上級法院」。
                                    書記官  梁淑時
中    華    民    國    99    年    5     月    27    日
附錄：本案論罪科刑法條全文
中華民國刑法第271條
（普通殺人罪）
殺人者，處死刑、無期徒刑或 10 年以上有期徒刑。
前項之未遂犯罰之。
預備犯第 1 項之罪者，處 2 年以下有期徒刑。

司法院資訊處製作；財團法人民間司法改革基金會備份。
